臺灣臺中地方法院刑事判決　　　　　　　　　　　　九十三年度訴字第二五八六號
　　公　訴　人　臺灣臺中地方法院檢察署檢察官
　　被　　　告　丙○○
　　指定辯護人　本院公設辯護人　乙○○
右列被告因偽造有價證券等案件，經檢察官提起公訴（九十三年度偵字第一六四六○
號），本院判決如左：
    主    文
丙○○收受贓物，處有期徒刑伍月，如易科罰金，以佰元折算壹日。
    犯罪事實
一、丙○○與甲○○原為男女朋友關係，因二人共同生活期間之花費均由甲○○支付
    ，於論及分手時，丙○○為謀償還，明知其於民國九十三年三月間某日在臺中市
    ○○路之吉峰電子遊藝場內，向真實姓名年籍均不詳綽號「阿才」之成年男子，
    取得票據號碼ＧＡ0000000號、付款人為三信商業銀行大智分行、帳號0
    00000－0號，其上已填載發票日「９３０６２１」、面額新臺幣（下同）
    「伍拾萬元整」，並蓋有林彰義印文之支票（下稱上開支票，係丁○○於九十二
    年九月二十七日凌晨某時在臺中市○區○○路二之五號遭不詳姓名者所竊，失竊
    時尚未填寫發票日、面額，亦未蓋用丁○○印文），係來路不明之贓物，竟仍予
    以收受，並於九十三年三月底、四月初間，在臺中縣大里市羅馬假期汽車旅館附
    近之路旁，交予不知情之甲○○，供為抵償丙○○積欠邱薏君生活費之用，並囑
    甲○○千萬不要提示，過幾天會拿現金前來換回上開支票。嗣丙○○於上開支票
    屆期時，仍未履行拿現金向甲○○換回上開支票之約定，甲○○遂於九十三年六
    月底某日至高雄市小港機場郵局存入其位於花蓮中華路十三支局局號00000
    0－0，帳號000000－0號之郵局帳戶而提示，惟已經丁○○先掛失止付
    而退票，始為警查悉上情。
二、案經臺中市警察局第三分局（起訴書誤載為第二分局）報請臺灣臺中地方法院檢
    察署檢察官偵查起訴。
    理    由
一、訊據被告丙○○固坦承有於右揭時、地向真實姓名年籍均不詳綽號「阿才」之成
    年男子收受上開支票，並交付予甲○○，囑其千萬不要提示等情不諱，惟矢口否
    認知悉上開支票係贓物，辯稱：其與「阿才」是十幾年的好朋友，於九十三年三
    月間某日在臺中市○○路之吉峰電子遊藝場打電動玩具時，因「阿才」先前陸續
    向其借電玩之代幣，當天其本不願意再借，「阿才」即持上開支票作為擔保，並
    說過幾天會拿上開支票，其才收受上開支票，並再借電玩代幣給「阿才」，其前
    後借給「阿才」電玩代幣之價值折合約三萬元左右，其並無預見上開支票是來路
    不明云云。然查：被告如何於右揭時、地向「阿才」收受已填載完成之上開支票
    後交予甲○○等情，業據被告於本院審理時坦承不諱，並與其在警詢、偵查時之
    供述內容一致，且核與證人甲○○於偵查中及本院審理時證述相符，復有上開支
    票影本一份在卷足資佐證，是被告此部分自白與事實相符，堪以採信。又上開支
    票係證人丁○○於九十二年九月二十七日凌晨某時在臺中市○區○○路二之五號
    失竊，失竊時尚未填寫發票日、面額及未蓋用證人丁○○之印文，並經證人丁○○於九十二年九月二十七日向三信銀行大智分行申報，以票號0000000至
    0000000號共二十一張支票被竊為由，辦理掛失止付在案，業經證人丁○○於偵訊時證述屬實，並有遺失票據申報書、退票理由單各一份在卷可稽，足見
    被告持交予證人甲○○之上開支票，確係證人丁○○失竊之支票無訛。再者，被
    告自承「阿才」僅向其借用折合約三萬元左右之電玩代幣，若「阿才」僅單純因
    此原因而交付支票抵債，衡諸常理，被告取得之支票面額應僅在三萬元左右之金
    額，然上開支票上之面額高達五十萬元，顯與常態不符；再從被告於收受上開支
    票後，未向銀行照會，亦未於轉讓時背書，且交付予證人甲○○時，囑證人甲○○千萬不要提示一節，為被告所自承，並經證人甲○○於警詢、偵查及本院審理
    時證述明確，則依被告收受上開支票後之使用情形，均與一般人收受支票通常會
    照會銀行確認發票人之信用，或在支票背面背書以加強擔保責任，且期待屆期能
    提示兌現之經驗大相異庭等情以觀，被告對上開支票係屬來路不明贓物應有認識
    ，否則豈有特別囑咐證人甲○○切勿提示之理。另證人甲○○於九十三年六月底
    某日至高雄市小港機場郵局將上開支票存入其位於花蓮中華路十三支局局號00
    0000－0，帳號000000－0號之郵局帳戶而提示，惟已經證人丁○○
    先掛失止付而退票等情，亦有退票理由單、掛失止付票據提示人資料查報表各一
    份存卷足憑，是被告所辯其對上開支票無贓物之認識云云，顯係卸責之詞，洵無
    足採。本件事證明確，被告犯行洵堪認定。
二、核被告所為，係犯刑法第三百四十九條第一項之收受贓物罪。公訴人於起訴書之
    起訴法條中雖未論及被告所犯之收受贓物罪名，惟起訴事實業已記載明確，並經
    蒞庭檢察官當庭追加起訴法條，依審判不可分之原則，為起訴效力所及，自為本
    院審理論究範圍，併予敘明。爰審酌被告因經濟狀況不佳，於與證人甲○○論及
    分手時，為謀償還前共同生活時證人邱薏君先行支付之費用，以致觸法，其犯罪
    手段尚屬平和，犯罪所得非多，所生危害尚非至鉅，惟犯後否認犯行，並無悔悟
    等一切情狀，量處如主文所示之刑，並諭知易科罰金之折算標準，以資懲儆。
三、公訴意旨另以：被告意圖為自己不法之所有，於不詳時間，在不詳地點，以不詳
    方式，竊取證人丁○○所失竊之上開支票一張，得手後，於不詳時間，偽刻「林
    彰義」印章一枚，於不詳時間、地點，擅自以上開偽刻印章，蓋在上開支票上，
    而簽發面額五十萬元、發票日為九十三年六月二十一日之支票一紙，而認被告另
    涉犯刑法第三百二十條第一項之普通竊盜罪嫌、同法第二百十七條第一項之偽造
    印章印文罪嫌、同法第二百零一條第一項偽造有價證券罪嫌及同法第二百零一條
第二項之行使偽造有價證券罪嫌，且與前開收受贓物罪間，有方法結果之牽連關
    係，為牽連犯，應從一重之行使偽造有價證券罪處斷云云。
（一）惟按犯罪事實應依證據認定之，無證據不得認定犯罪事實；又不能證明被告犯
      罪者者，應諭知無罪之判決，刑事訴訟法第一百五十四條第二項、第三百零一
      條第一項分別定有明文。次按所謂認定犯罪事實之證據，係指足以認定被告確
      有犯罪行為之積極證據而言，該項證據自須適合於被告犯罪事實之認定，始得
      採為斷罪之資料；又事實之認定，應憑證據，如未能發現相當確實證據，或證
      據不足以證明，自不能以推測或擬制之方法，以為裁判之基礎，最高法院二十
      九年上字第三一○五號、四十年臺上字第八六號判例著有明文。又按認定犯罪
      事實所憑之證據，無論係直接證據或間接證據，其為訴訟上之證明，須於通常
      一般之人均不致有所懷疑，而得確信其為真實之程度者，始得據為有罪之認定
      ，倘其證明尚未達到此一程度，而有合理之懷疑存在，復無其他調查途徑可尋
      ，法院即應為無罪之判決，最高法院七十六年臺上字第四九八六號著有判例。
      本件公訴人認為被告涉有普通竊盜、偽造印章印文、偽造有價證券、行使偽造
      有價證券罪嫌，無非係以上開支票係證人丁○○所遭竊之物品，且失竊時為空
      白支票，然被告交付予證人甲○○時，其上應記載事項已填載完成，且蓋有「
      林彰義」之印文，為其主要論據。
（二）訊之被告堅詞否認有普通竊盜、偽造印章印文、偽造有價證券、行使偽造有價
      證券之犯行，並辯稱：其未竊取上開支票，於「阿才」交付上開支票時，支票
      上之發票日、面額、「林彰義」之印文，都已經記載完成等語。經查，遍觀全
      卷，並無被告於九十二年九月二十七日凌晨某時至臺中市○區○○路二之五號
      竊取證人丁○○支票，及由被告偽造「林彰義」印章一枚並於上開支票上蓋用
      「林彰義」印文之證據，自不得以上開支票係屬證人丁○○於上開時、地失竊
      之物品，及其上蓋有「林彰義」之印文，即以推測擬制之方法，遽認被告涉有
      普通竊盜、偽造印章印文、偽造有價證券之罪嫌。
（三）再按一般出售無兌現可能之支票（即俗稱之芭樂票）者，其來源固有係出於偽
      造者，然亦不乏係由發票人自行開立帳戶、領取支票後，自行記載支票應記載
      事項後出售，或將其支票出售他人轉售，而概括授權轉售之人或購得支票之人
  自行填載支票應記載事項之情形，是一般以顯不相當之對價購買支票之人，主
      觀上均明知其所購得之支票係無兌現之可能，其復持以行使乃有不法所有之意
      圖，固屬無疑，然其主觀上是否明知支票係屬無權製作人偽造之票據，則仍須
      依個案情節斟酌之，要不得僅憑其係以不相當之對價取得支票，即推定其主觀
      上必明知票據係屬偽造。本案被告取得上開支票時，其上應記載事項均已記載
      完妥等情，業據被告供明在卷，然此僅足證明被告主觀上有贓物之認識外，尚
      難遽行推定被告主觀上亦有上開支票均係出於偽造之認識，而細查本案卷內證
      據資料，除被告係以與上開支票面額顯不相當之對價自「阿才」取得上開支票
      外，並無其他積極證據足資證明被告有偽造或明知上開支票係屬偽造之情事，
      揆諸上開說明，要不得逕以上開支票係被告以顯不相當之對價所取得，即推定
      被告主觀上知悉上開支票係屬偽造之票據。從而，本案既無積極證據足資證明
      被告就上開支票係屬偽造之有價證券一節有所知悉，則被告被訴行使偽造有價
      證券罪部分之犯行亦屬不能證明。
（四）綜上，公訴人所舉證據均無法證明被告涉有普通竊盜、偽造印章印文、偽造有
    價證券、行使偽造有價證券之行為，此外，復查無其他積極證據足資證明被告
      確有上開犯行，則就被告被訴普通竊盜、偽造印章印文、偽造有價證券、行使
      偽造有價證券罪部分原應為被告無罪之諭知，然因公訴人就此部分與前開經論
      罪科刑部分，係以具牽連犯之裁判上一罪關係提起公訴，爰不另為無罪之諭知
      。
（五）本案既認被告被訴偽造印章印文、偽造有價證券罪部分，乃屬不能證明被告犯
      罪，則上開支票至多僅能認係供被告犯收受贓物罪所用之物，而被告既已將上
      開支票轉讓予證人甲○○，上開支票已非被告所有之物，故不另為沒收之諭知
      ，併此敘明。
據上論斷，應依刑事訴訟法第二百九十九條第一項前段，刑法第三百四十九條第一項
、第四十一條第一項前段，罰金罰鍰提高標準條例第一條前段、第二條，判決如主文
。
本案經檢察官戊○○到庭執行職務。
中      華      民      國      九十四    年      四    月    二十九    日
                                  臺灣臺中地方法院刑事第一庭
                                      審判長法  官   張  智  雄
                                            法  官   許  惠  瑜
                                      法  官   周  瑞  芬
右正本證明與原本無異。
如不服本判決，應於送達後十日內向本院提出上訴狀（須附繕本），上訴於臺灣高等
法院臺中分院。
                                            書記官
中      華      民      國      九十四    年      四    月    二十九    日
附錄本案論罪科刑法條：
刑法第三百四十九條第一項：
  收受贓物者，處三年以下有期徒刑、拘役或五百元以下罰金。
